臺灣高等法院刑事判決
110年度上易字第1654號
上  訴  人  
即  被  告  徐美智  


選任辯護人  曾憲忠律師(法扶律師)
上列上訴人即被告因毀損等案件，不服臺灣臺北地方法院110年
度審易字第52號，中華民國110年8月30日第一審判決（起訴案號
：臺灣臺北地方檢察署109年度偵字第4837號、第12263號），提
起上訴，本院判決如下：
    主  文
上訴駁回。
    事實及理由
一、經本院審理結果，認第一審以上訴人即被告甲○○（下稱被告
    ）犯刑法第305條之恐嚇危害安全罪，共4罪，又犯刑法第35
    4條之毀損罪，且被告行為時因精神障礙致其辨識行為違法
    或依其辨識而行為之能力，顯著降低，爰依刑法第19條第2
    項規定，均減輕其刑，而就上開5罪各判處有期徒刑2月，如
    易科罰金，均以新臺幣（下同）1,000元折算1日；並定應執
    行有期徒刑8月，如易科罰金，以1,000元折算1日；復依修
    正前刑法第87條第2項前段、第3項前段規定（前揭規定雖於
    原審判決後之民國111年2月18日修正公布、同年月20日生效
    施行，然以修正前之規定較有利於被告《詳如後述》，則原審
    雖未及比較新舊法之適用，然因結果並無不同，對本案判決
    本旨不生影響，故毋庸撤銷改判），諭知應於刑之執行完畢
    或赦免後，令入相當處所，施以監護2年。經核其認事用法
    、量刑及施以監護之諭知均無不當，應予維持，除理由部分
    補充：至被告各次實施恐嚇、毀損犯行所使用之榔頭、長棍
    均未扣案，尚難遽認必屬被告所有，且該些物品取得容易，
    價值不高，不具備刑法上之重要性，爰不予宣告沒收以外，
    並引用第一審判決書記載之事實、證據及理由（如附件）。
二、被告上訴意旨略以：
　㈠依原審勘驗結果，可知被告於108年11月18日、19日及30日持
    榔頭敲打告訴人丙○○位於臺北市○○區○○街00巷0○0號0樓住處
    （下稱游宅）大門或揮舞時，丙○○均尚能一邊持手機拍攝，
    一邊對被告出言挑釁；被告於108年12月29日持長棍敲打游
    宅大門時，丙○○之妻乙○○○亦已進入電梯內，均難認有何因
    被告舉動致心生畏怖之情形可言。被告係為制止丙○○長年以
    來之噪音干擾，才會持榔頭、長棍敲打游宅大門，主觀上並
    無恐嚇或毀損之犯意，且游宅大門已使用數十年，並無證據
    證明該門之損壞係因被告108年12月19日之敲擊行為所造成
    。
　㈡被告自109年強制住院後，有持續接受精神藥物及長效針劑治
    療，認知能力、心智功能、情緒狀態均與一般人無異，應無
    再犯或危害公共安全之虞，原判決令被告於刑之執行完畢或
    赦免後，施以監護2年，實無必要，且有違比例原則等語。
三、本院查：
　㈠原審判決依憑被告自承確曾持榔頭朝丙○○揮舞或砸向丙○○、
    持長棍作勢攻擊乙○○○、敲擊游宅大門等供述，與證人丙○○
    、乙○○○之證詞，以及監視錄影畫面擷圖等證據相互勾稽，
    並當庭播放監視錄影檔案進行勘驗，而認定被告之各次恐嚇
    、毀損犯行，已詳敘所憑之證據與認定之理由，並無任何憑
    空推論之情事，亦與經驗法則、論理法則無違。
　㈡被告雖執前詞提起上訴。然：
　　⑴被告上開分持榔頭、長棍朝丙○○、乙○○○揮舞、砸出或作勢
      攻擊，以及敲擊游宅大門之舉動，如何均屬加害生命、身
      體、財產之惡害通知，足使受此等舉動相向之丙○○、乙○○○均心生畏怖，致生危害於安全；被告於108年12月19日持
      榔頭敲擊游宅大門之舉，如何已致大門門片變形並與主結
      構分離，使他人得以自外部啟門，喪失保護家宅之主要功
      能；以及被告辯稱：其係遭丙○○長年以來之噪音干擾，方
      會持榔頭敲擊游宅大門，主觀上並無恐嚇或毀損犯意云云
      ，如何要無可採等節，俱經原審逐一論述明確，業如前述
      。被告猶執陳詞，反覆辯稱：其主觀上並無恐嚇或毀損犯
      意云云，自屬無據。
　　⑵有關施以監護部分：
　　　①按行為後法律有變更者，適用行為時之法律。但行為後
        之法律有利於行為人者，適用最有利於行為人之法律，
        刑法第2條第1項定有明文。又拘束人身自由之保安處分
        ，亦有罪刑法定原則及法律不溯及既往原則之適用，其
        因行為後法律變更而發生新舊法律之規定不同者，應依
        刑法第1條、第2條第1項規定，定其應適用之法律（最
        高法院111年度台上字第865號判決要旨參照）。查被告
        行為後，刑法第87條第2項、第3項關於監護處分之規定
        ，業於111年2月18日修正公布、同年月20日生效施行。
        上揭條文修正前係規定：「有第19條第2項及第20條之
        原因，其情狀足認有再犯或有危害公共安全之虞時，於
        刑之執行完畢或赦免後，令入相當處所，施以監護。但
        必要時，得於刑之執行前為之（第2項）」、「前2項之
        期間為5年以下。但執行中認為無繼續執行之必要者，
        法院得免其處分之執行（第3項）」；修正後則規定：
        「有第19條第2項及第20條之原因，其情狀足認有再犯
        或有危害公共安全之虞時，於刑之執行完畢或赦免後，
        令入相當處所或以適當方式，施以監護。但必要時，得
        於刑之執行前為之（第2項）」、「前2項之期間為5年
        以下；其執行期間屆滿前，檢察官認為有延長之必要者
        ，得聲請法院許可延長之，第1次延長期間為3年以下，
        第2次以後每次延長期間為1年以下。但執行中認無繼續
        執行之必要者，法院得免其處分之執行（第3項）」。
        由上可知，新法係增列⒈「以適當方式」施以監護及⒉「
        延長監護期間（且無延長次數限制）」之規定，其中⒈
        「以適當方式」施以監護之修正，對於被告並無不利可
        言，然⒉「延長監護期間」之修正，使被告之監護期間
        不受5年之限制，則顯然較不利於於被告。是以經整體
        綜合比較之結果，修正後刑法第87條第2項、第3項並未
        較有利於被告，依刑法第2條第1項前段規定，即應適用
        修正前即行為時之相關規定宣告監護處分，合先敘明。
　　　②被告於109年1月7日因有自傷傷人之虞，經其父親徐棟衡
        報警協助送至國防醫學院三軍總醫院北投分院（下稱三
        總北投分院）住院，經診斷確診罹患Delusional Disor
        der（妄想症），且於急診會談時，態度防衛、有敵意
        、情緒起伏大，易怒、音量大，言談間有被害妄想及關
        係妄想，對問診醫師謾罵，認為自己不需住院，屬嚴重
        病人，經申請強制住院獲准，至109年2月29日始解除強
        制住院辦理出院乙節，有臺北市政府警察局萬華分局11
        0年2月17日北市警萬分刑字第1103012511號函、臺北市
        政府警察局勤務指揮中心受理110報案紀錄單、三總北
        投分院110年2月17日三投行政字第1100007838號函暨所
        檢附之109年1月7日至109年2月29日病歷存卷可按（原
        審卷第57至67頁）。經原審囑託該院就被告行為時之精
        神、心智狀態進鑑定，結果除認被告行為時因精神障礙
        致其辨識行為違法或依其辨識而行為之能力，顯著降低
        以外，並認「然而針對本案須考量徐員（指被告，下同
        ）在案發當時，因為長期累積照顧與情緒壓力，且缺乏
        穩定家庭支持，可能對於控制能力造成影響」、「另一
        方面，徐員於108年年底因拿榔頭敲擊鄰居家門而於本
        院強制治療，強制住院期間於109年1月接受的心理評量
        病歷資料結果則發現自陳式健康性格習慣量表中神病性
        相關指標達到顯著程度（109年：思覺失調/精神分裂指
        標Z分數為4.31﹥cut-off＝2），暗示徐員109年強制住院
        時思考疑似有不符現實、疑心重重且難以與人相處的情
        形」等情，亦據三總北投分院110年4月13日精神鑑定報
        告書記載綦詳（原審卷第159、162頁）。
　　　③被告自109年2月29日解除強制住院後迄今，並未按照醫
        囑定期回診乙節，有三總北投分院110年12月23日三投
        行政字第1100071170號函暨檢送之病歷資料附卷可稽（
        本院卷第127至177頁），被告亦自承：「強制住院出院
        後，有規定要接受治療6個月，這段期間我有固定回診
        ，…今年（指110年）我還有持續到中和街（指三總北投
        分院）回診，但就不是這麼固定，有時後2、3個月去一
        次。回診頻率是我自己決定，我自己的身心狀況我瞭解
        」、「我最近一次是111年3月17日去三總北投分院回診
        身心科。主治醫師一直要求我回診，一直要我吞藥，要
        我把身心藥當成維他命來吞，還跟我說沒有副作用」等
        情在卷（本院卷第75、270頁）。經本院再送請三總北
        投分院鑑定被告有無再犯或有危害公共安全之虞，而有
        無令入相當處所施以監護之必要，結果為：「依鑑定小
        組與徐員會談、偵查卷宗、心理衡鑑、精神狀態檢查之
        結果，徐員為50歲女性，經精神與藥物治療後，目前認
        知特性雖然可理解一般現實世界的邏輯運作，但面對鄰
        居相關事務時，仍處於焦慮不安與警戒之情緒中，思考
        固著。徐員之前就醫紀錄及目前精神障礙情況，其行規
        律固定就醫之可能性評估來說，徐員病識感不佳，否認
        自身有妄想症，強制住院出院後可定期回診約半年，之
        後自述失眠才不定期回診領取安眠藥物，過去會因藥物
        副作用而影響服藥意願，徐員手足少有聯絡，家人提醒
        外控效果有限，推測徐員固定就醫可能性低，有再犯之
        虞，應可考慮以強制社區治療或住院型式之監護處分等
        方式執行，約束徐員的治療與服藥行為，預防精神病症
        復發」等情，復有該院111年3月30日三投行政字第1110
        020207號函暨檢送之111年2月14日精神鑑定報告書存卷
        可按（本院卷第189至197頁）。
　　　④綜合上開證據，佐以被告於本院準備程序、審理時，仍
        指摘丙○○不斷以噪音干擾，其遂「在家裡敲天花板回應
        丙○○的噪音」，並不斷強調自己十多年來一直遭受鄰居
        集體霸凌、陷害，且否認罹患妄想症等情（本院卷第76
        、271至273頁），足認被告對於自身精神障礙之病識感
        不佳，欠缺穩定之親友支援系統，對鄰居之互動和行為
        解讀，亦易受精神及情緒等症狀干擾，難以理性溝通處
        理，故若未能接受機構內之專業醫療、身心治療，日後
        實有因前揭精神疾病影響，而有再犯及危害公共安全之
        虞，具有相當之危險性甚明；則縱使被告自109年2月29
        日解除強制出院後，尚無再與鄰居發生糾紛致遭警移送
        之情事，有臺北市政府警察局萬華分局110年12月13日
        北市警萬分刑字第1103057021號函暨檢送之臺北市政府
        警察局勤務指揮中心受理110報案紀錄單附卷供參（本
        院卷第115、121、123頁），亦不影響被告確有再犯及
        危害公共安全之虞之認定。被告辯稱：其自109年強制
        住院後，已持續接受精神藥物及長效針劑治療，認知能
        力、心智功能、情緒狀態均與一般人無異，應無再犯或
        危害公共安全之虞云云，核與卷內事證不符，難以採信
        。
　　　⑤原審基此認為被告顯有施以監護處分之必要性，爰依修
        正前刑法第87條第2項、第3項規定，併諭知被告應於刑
        之執行完畢或赦免後，令入相當處所，施以監護2年，
        以收其個人治療及社會防衛之效，自難認有何違誤或不
        當。至被告於施以監護期間，倘經相關醫療院所評估病
        症已有改善，無繼續執行之必要時，亦得由檢察官依刑
        事訴訟法第481條第1項、刑法第87條第3項但書規定，
        向法院聲請免除繼續執行監護處分，附此敘明。
  ㈢從而，被告提起本件上訴，無非係對於原判決已明白論斷說
    明之事項，猶執陳詞，反覆爭執，其上訴為無理由，應予駁
    回。
據上論斷，應依刑事訴訟法第373條、第368條，判決如主文。
本案經檢察官羅嘉薇提起公訴，被告提起上訴後，檢察官洪威華
到庭執行職務。
中　　華　　民　　國　　111 　年　　5 　　月　　18　　日
                  刑事第二十一庭審判長法　官  劉元斐
                                      法　官  胡宜如
                                      法　官  蔡羽玄
以上正本證明與原本無異。
不得上訴。
                                      書記官  陳靜雅
中　　華　　民　　國　　111 　年　　5 　　月　　18　　日
附錄：本案論罪科刑法條全文
中華民國刑法第305條
以加害生命、身體、自由、名譽、財產之事恐嚇他人，致生危害
於安全者，處2年以下有期徒刑、拘役或9千元以下罰金。
中華民國刑法第354條
毀棄、損壞前二條以外之他人之物或致令不堪用，足以生損害於
公眾或他人者，處2年以下有期徒刑、拘役或1萬5千元以下罰金
。
附件：
臺灣臺北地方法院刑事判決
110年度審易字第52號
公　訴　人　臺灣臺北地方檢察署檢察官
被　　　告　甲○○　
　　　　　　　　　　
　　　　　　　　　　
選任辯護人　王青娥律師（法律扶助律師）
上列被告因毀損等案件，經檢察官提起公訴（109年度偵字第483
7號、第12263號），本院判決如下：
    主    文
甲○○犯恐嚇危害安全罪，共肆罪，各處有期徒刑貳月，如易科罰
金，均以新臺幣壹仟元折算壹日；又犯毀損罪，處有期徒刑貳月
，如易科罰金，以新臺幣壹仟元折算壹日。應執行有期徒刑捌月
，如易科罰金，以新臺幣壹仟元折算壹日。並應於刑之執行完畢
或赦免後，令入相當處所，施以監護貳年。
    犯罪事實
一、甲○○（所涉嫌預備放火燒燬現供人使用之住宅而犯公共危險
    部分，另經檢察官為不起訴處分）居住○○市○○區○○街00巷0○
    0號公寓0樓，與同棟公寓同號3樓之鄰居丙○○、乙○○○夫婦素
    有嫌隙，詎甲○○竟基於恐嚇危害安全之犯意，分別為下列犯
    行：
  ㈠於民國108年11月18日晚間11時3分許，至丙○○住處（下稱游
    宅）大門外，持榔頭敲打游宅大門，並朝丙○○揮舞榔頭、甚
    至將榔頭砸向丙○○，以此方式對丙○○施以加害生命、身體、
    財產之惡害通知，使丙○○心生畏懼，致生危害於其安全。
  ㈡於同年11月19日下午1時32分許，在游宅大門外，持榔頭敲打
    游宅大門，適丙○○返回住處，許美智遂持榔頭作勢攻擊，並
    對丙○○恫稱：「我要敲你的嘴（臺語）！」後將榔頭砸向丙○○，以此方式對丙○○施以加害生命、身體、財產之惡害通知
    ，使丙○○心生畏懼，致生危害於其安全。
　㈢於同年11月30日凌晨0時9分許，持榔頭敲打游宅大門，經丙○○出門制止，乃持榔頭朝丙○○頭部方向揮擊，以此方式對丙○○施以加害生命、身體、財產之惡害通知，使丙○○心生畏懼
    ，致生危害於其安全，丙○○伸手擋開後，甲○○猶不停止，雙
    方僵持不下，俟經警獲報到場後將甲○○強制送醫。
　㈣同年12月29日下午3時55分許，乙○○○步出游宅大門外，在樓
    梯口等候電梯之際，卻見甲○○適持長棍走到該樓層，且趨前
    以長棍敲打游宅大門，並朝乙○○○揮舞作勢攻擊，以此方式
    對乙○○○施以加害生命、身體、財產之惡害通知，使乙○○○心
    生畏懼，致生危害於其安全。
二、甲○○另基於毀損之犯意，於108年12月19日下午4時41分許，
    持榔頭猛力敲擊游宅大門，致游宅大門門片變形不平而與主
    結構分離，使他人得以自門外開啟，喪失保護與美觀等主要
    功能【大門價值新臺幣（下同）3萬元至4萬元】，足以生損
    害於丙○○。丙○○不堪其擾，乃調取監視錄影檔案查悉上情後
    報警處理。
三、案經丙○○訴由臺北市政府警察局萬華分局報請臺灣臺北地方
    檢察署（下稱臺北地檢署）檢察官偵查起訴。
    理    由
壹、程序方面：
一、被告甲○○於警詢、偵訊及本院訊問中所為不利於己之供述，
    均無證據證明係出於強暴、脅迫、利誘、詐欺、疲勞訊問、
    違法羈押或其他不正之方法，復為被告與辯護人所不爭執證
    據能力（見本院卷第86至87、187至202頁），則與事實相符
    之部分，依刑事訴訟法第156條第1項規定，均得為證據。
二、按被告以外之人於審判外之陳述，雖不符刑法第159條之1至
    第159條之4之規定，而經當事人於審判程序同意作為證據，
    法院審酌該言詞陳述或書面陳述作成時之情況，認為適當者
    ，亦得為證據。當事人於法院調查證據時，知有第159條第1
    項不得為證據之情形，而未於言詞辯論終結前聲明異議者，
    視為有前項之同意。刑事訴訟法第159條之5定有明文。本件
    認定事實所引用之下列卷內所有供述證據，並無證據證明係
    公務員違背法定程序所取得，與本案亦有自然之關聯性，檢
    察官、被告、辯護人於本院辯論終結前均未聲明異議。且卷
    內之文書證據，亦無刑事訴訟法第159條之4之顯有不可信之
    情況或其他不得作為證據之情形，本院認引為證據為適當，
    是下述認定事實所引用之證據方法，依法均應認有證據能力
    。
貳、實體方面：
一、認定本案犯罪事實之證據及理由：
    訊據被告甲○○均矢口否認有何恐嚇危安、毀損犯行，辯稱：
    全部不認罪，告訴人丙○○夫妻所述不實，我先前精神很正常
    ，卻被住戶集體壓迫十幾年，我是拿塑膠榔頭包好幾層布跟
    膠帶、質地不堅硬，純粹要去敲鐵門，我都敲鐵門正面，沒
    有毀損，也沒有要攻擊人，想讓告訴人知道他製造噪音對我
    的困擾，我講話揮手，他就解讀成我要攻擊他，他講的話若
    能信，屎都能吃，都是住戶聯合騷擾、挑釁、殘害我等語（
    見本院卷第33、86至88、199至202頁）；辯護人為其辯護以
    ：被告長年罹患精神疾病，忍無可忍之下前往理論，且由勘
    驗影像可知，告訴人丙○○甚至可與被告互相嗆聲反諷對方，
    顯見其並無心生畏怖，已與恐嚇危安之構成要件不合，又游
    宅大門老舊，從正面敲打並不會造成主結構分離，故無法證
    明係由被告敲打導致毀損，難謂被告構成毀損犯行，請求均
    為無罪之諭知等語（見本院卷第86、109至113頁），茲分別
    析述如后。
  ㈠關於恐嚇危害安全部分：
　⒈就犯罪事實欄一㈠：
  　被告於108年11月18日晚間11時3分許，至游宅大門外，持榔
    頭敲打游宅大門，並朝告訴人丙○○揮舞榔頭、甚至將榔頭砸
    向告訴人丙○○等情，有現場之手機錄影及擷取畫面在卷可考
    ，且據本院當庭勘驗明確【本判決如下附圖①、②係擷取片段
    （其餘詳見他卷第73、87頁，偵12263號卷第67至74頁之臺
    北地檢署勘驗報告、照片；本院卷第78至79、89至91頁之勘
    驗筆錄、截圖）】，復為被告所不否認（見偵4837號卷第75
    至77頁，本院卷第84至85頁）。
附圖① 附圖②  被告持榔頭，在游宅門口朝向告訴人揮舞  被告榔頭砸向告訴人、發生巨響，嗣後手機墜地，錄影畫面劇烈晃動而呈現模糊狀態 
　　上情核與證人即告訴人丙○○於警詢、偵查及本院審理時指證
    稱：108年11月18日晚間，被告拿榔頭敲我家的門，我拿手
    機開門錄影，她說告我啊！我太太乙○○○也在家本來要出來
    ，我阻止太太後，被告就攻擊我，用榔頭把我手機敲掉，手
    機掉到地上就沒繼續錄…被告這樣已經十幾年，很多次拿榔
    頭對著我們夫婦，我們不知道該如何處理，才會在錄影時用
    台語回嗆她，但我當然會害怕，被告是拿5磅的榔頭等語（
    見他卷第45至47頁，偵4837號卷第53至54、83頁；本院卷第
    33至34、78至79、191頁）相符，堪信其所述與事實無悖。
　⒉就犯罪事實欄一㈡：
  　被告於108年11月19日下午1時32分許，在游宅大門外，持榔
    頭敲打游宅大門，適告訴人丙○○返回住處，被告遂持榔頭作
    勢攻擊，並對告訴人丙○○恫稱：「我要敲你的嘴（臺語）！
    」後將榔頭砸向告訴人丙○○等情，有現場之手機錄影及擷取
    畫面在卷可考，且據本院當庭勘驗明確【本判決如下附圖③
    、④係擷取片段（其餘詳見他卷第75頁，偵12263號卷第67至
    74頁之臺北地檢署勘驗報告、照片；本院卷第79至80、91至
    93頁之勘驗筆錄、截圖）】，復為被告所不否認（見本院卷
    第80、84至85頁）。　
附圖③ 附圖④  被告持榔頭，在游宅門口朝向告訴人揮舞  被告榔頭砸向告訴人，錄影畫面劇烈晃動而呈現模糊狀態 
　　上情核與證人即告訴人丙○○於警詢、偵查及本院審理時指證
    稱：108年11月19日我從樓梯間走上樓回家，遇到被告，她
    正拿榔頭敲我家大門，我拿手機錄影，她就走過來拿榔頭攻
    擊我，手機被敲掉後就沒錄影了…錄影時我雖用台語嗆她「
    來啊」，但我會害怕，她說要敲我的嘴，因為被告這樣已經
    十幾年，很多次拿榔頭對著我們夫婦，我們不知道該如何處
    理才對她說這些話等語（見他卷第45至47頁，偵4837號卷第
    53至54、83頁；本院卷第33至34、79至80、191頁）相符，
    堪信其所述與事實無悖。
　⒊就犯罪事實欄一㈢：
  　被告於108年11月30日凌晨0時9分許，持榔頭敲打游宅大門
    ，經告訴人丙○○出門制止，乃持榔頭朝告訴人丙○○頭部方向
    揮擊，告訴人丙○○伸手擋開後，被告猶不停止，雙方僵持不
    下，俟經警獲報到場後將甲○○強制送醫等情，有現場之手機
    錄影、大樓監視錄影畫面及擷取畫面在卷可考，且據本院當
    庭勘驗明確【本判決如下附圖⑤、⑥、⑦係擷取片段（其餘詳
    見他卷第77至79、93頁，偵12263號卷第67至74頁之臺北地
    檢署勘驗報告、照片；本院卷第80至82、93至97頁之勘驗筆
    錄、截圖）】，復為被告所不否認（見本院卷第80、84至85
    頁）。
附圖⑤  被告手持榔頭至游宅大門前叫囂。 附圖⑥  被告手持榔頭不斷敲打游宅大門。 附圖⑦  告訴人開門後，被告持榔頭揮向告訴人頭部，經告訴人伸手擋開，被告猶不停止，雙方僵持迄至員警獲報到場 
　　上情核與證人即告訴人丙○○於警詢、偵查及本院審理時指證
    稱：被告半夜持榔頭敲我家大門，我出門制止，過程中她要
    拿榔頭敲我頭部，被我揮掉，我們僵持很久，我請我老婆報
    警，等警察到場才搶下被告的榔頭，當天將她強制送醫…我
    們當然感到害怕等語（見他卷第45至47頁，偵4837號卷第53
    至54、83頁；本院卷第33至34、80至82、191頁）相符，亦
    有卷附健保資料顯示「被告於108年11月30日經送往國立臺
    灣大學醫學院附設醫院就醫」為佐（見本院卷第50頁），堪
    信其所述與事實無悖。
　⒋就犯罪事實欄一㈣：
    被告於108年12月29日下午3時55分，適被害人乙○○○步出游
    宅大門外，在樓梯口等候電梯，被告遂持長棍敲打游宅大門
    ，並朝被害人乙○○○揮舞作勢攻擊等情，有大樓監視錄影畫
    面及擷取畫面在卷可考，且據本院當庭勘驗明確【本判決如
    下附圖⑧、⑨係擷取片段（其餘詳見他卷第85頁，偵12263號
    卷第67至74頁之臺北地檢署勘驗報告、照片；本院卷第82至
    83、99至103頁之勘驗筆錄、截圖）】，復為被告所不否認
    （見他卷第15頁；本院卷第83、84至85頁）。
附圖⑧  被害人乙○○○正步出門口在等候電梯（見綠色圈圈處），被告則手持長棍揮舞、敲打並趨前逼近游宅門口（見黃色圈圈處）。 附圖⑨   待被害人乙○○○閃入電梯內後，被告仍手持長棍繼續敲打游宅大門。 
    上情核與證人即被害人乙○○○於偵查及本院審理時指證稱：
    我從家裡出來在等電梯時，被告從另一頭過來，拿一根很長
    的棍子，看著我吼一聲、甩棍子敲地上，我很緊張趕快進電
    梯，當時只有我在場，她距離我約3公尺…我在電梯內又聽到
    敲擊的聲音，我感到害怕等語（見偵4837號卷第53至54頁；
    本院卷第192頁）相符，堪信其所述與事實無悖。
  ⒌被告與辯護人就被告上揭犯罪事實欄一㈠至㈣所為，雖皆否認
    有何恐嚇危安犯行，並以：被告只是敲鐵門，並無攻擊人，
    且告訴人丙○○尚能於過程中回嗆被告，顯示其並無心生畏怖
    ，又果被告真有加害被害人乙○○○之意，更不會讓被害人進
    電梯云云。
　　然按刑法第305條之恐嚇罪，以加害生命、身體、自由、名
    譽、財產之事，恐嚇他人者，係指以使人生畏怖心為目的，
    而將加惡害之旨通知於被害人而言。是恐嚇罪之成立以行為
    人將加害之事實，通知被害人，使其心生畏懼為已足，並不
    以行為人真有加害之意為必要，亦不以事後行為人有去實際
    加害被害人為必要；且被害人是否心生畏懼，應本於社會客
    觀以為判斷基準。經查：
  　⑴被告確實於上開時地，持榔頭朝告訴人揮舞、甚至將榔頭
      砸向告訴人，進而導致告訴人手持行動電話錄影畫面劇烈
      晃動後墜落地面，以及另持長棍朝被害人乙○○○方向揮舞
      敲打等節，業據本院當庭勘驗現場手機錄影、大樓監視錄
      影畫面屬實，俱如前揭，是被告辯稱其並未朝告訴人、被
      害人揮舞攻擊云云，已與客觀事實明顯有違。
  　⑵又從被告所持榔頭、長棍體積非小，既能敲打鐵門及牆壁
      發生巨大聲響，復可敲歪鐵門破壞結構（詳後述）之情形
      以觀，定為質地堅硬之材質，如朝人揮擊，在客觀上皆足
      以對他人生命、身體安全造成危險，甚為灼然；衡諸常情
      ，常人遇他人持此等工具或兇器當面叫囂、作勢揮擊，當
      受驚嚇而心生畏怖，且承前述，告訴人、被害人既皆已證
      稱渠等於事發時確已因被告之惡害通知致心生畏懼，則被
      告就此猶辯稱：該榔頭是塑膠材質不堅硬，有用布跟膠帶
      包起來，告訴人、被害人夫婦並未感到害怕云云，委乏可
      採。
  　⑶再者，被告雖辯稱其之所以持榔頭、長棍去敲擊游宅大門
      ，係先遭告訴人長期製造噪音、遭同棟其他住戶迫害云云
      ，惟就此始終未能舉證以實其說，反而係被告自身曾迭次
      妨害社區住戶安寧而遭萬華分局以違反社維法裁罰（亦可
      參見本院卷第125至136頁之臺灣高等法院107年度上易字
      第946號民事判決）。況稽以告訴人、被害人夫婦與同棟
      住戶泰半就被告之行為不勝其擾，多次報警處理，嗣於本
      案案後之109年1月8日，被告因有自傷傷人之虞，經警強
      制送醫至國防醫學院三軍總醫院北投分院住院，有臺北市
      政府警察局勤務指揮中心受理110報案紀錄單、國防醫學
      院三軍總醫院北投分院110年2月17日三投行政字第110000
      7838號函暨所附病歷存卷可考（見本院卷第59至60、61至
      67頁）。益徵被告此番所辯，難認與事實相符，當無足取
      。
　⒍綜上脈絡，堪認被告如犯罪事實欄一㈠、㈡、㈢、㈣之舉，實係
    基於恐嚇危安之犯意而為，且各致告訴人丙○○、被害人乙○○○因人身安全受威脅而心生畏怖，自該當恐嚇危害安全之犯
    行，殆無疑義。
  ㈡關於毀損部分：
    證人即告訴人丙○○於警詢、偵查及本院審理時證稱：我回家
    發現大門遭人毀損，觀看社區監視器畫面，發現我不在家時
    ，大門遭被告持榔頭砸毀，還潑灑污穢物與不明油性液體，
    大門門片已經分離，鐵門門閂內側和牆壁間縫隙因為遭被告
    敲擊而縫隙變大，下面門閂被她撬壞，從外部就能從縫隙中
    伸衣架開啟我家大門，已經失去大門作用，致不堪使用的地
    步…我的門是折門，旁邊小片沒空心的部分已經凹陷、與主
    結構分離，一翻就可以翻起來，因為要保全證據所以迄今不
    敢修繕等語（見偵4837號卷第17至19、53至54、83頁；本院
    卷第33至34、83至84、192頁），核與卷附鐵門毀損照片大
    致相符，且據本院當庭勘驗監視錄影畫面無訛【本判決如下
    附圖⑩、⑪係擷取片段（其餘詳見他卷第107頁，偵4837號卷
    第85至97頁照片，偵12263號卷第67至74頁之臺北地檢署勘
    驗報告；本院卷第83至84、103至107頁之勘驗筆錄、截圖）
    】，堪信告訴人之指述與事實無悖。
附圖⑩  被告在游宅大門外，持榔頭敲打並踹踢該鐵門。 附圖⑪  
　　故被告確於108年12月19日下午4時41分許，持榔頭猛力敲擊
    游宅大門，致游宅大門門片變形不平而與主結構分離，使他
    人得以自門外開啟，喪失保護與美觀等主要功能，足以生損
    害於告訴人，昭彰明灼，被告猶辯稱：我只是敲鐵門正面，
    游宅大門仍堪用云云，尚難憑採。
  ㈢綜上，被告所辯均非可採，其犯行洵堪認定，應予依法論科
    。
二、論罪：
  ㈠被告為如犯罪事實欄一㈠至㈢、二所示行為後，刑法第305條、
    第354條均業於108年12月25日修正公布，並於同年月27日施
    行，然該等條文原本所定罰金數額，已依刑法施行法第1條
    之1第2 項前段規定提高為30倍，本次修法將上開條文之罰
    金數額調整換算後予以明定，無涉實質規範內容變更，不生
    有利或不利被告之影響，尚無新舊法比較之問題，應逕行適
    用修正後之規定。
  ㈡核被告就上開犯罪事實欄一㈠至㈣所為，均係犯刑法第305條恐
    嚇危安罪；就犯罪事實欄二所為，係犯刑法第354條毀損罪
    。又其上開犯行間，犯意各別、行為互殊，應予分論併罰。
三、科刑：　　
　㈠刑之減輕事由：
　⒈按行為時因精神障礙或其他心智缺陷，致不能辨識其行為違
    法或欠缺依其辨識而行為之能力者，不罰。行為時因前項之
    原因，致其辨識行為違法或依其辨識而行為之能力，顯著減
    低者，得減輕其刑，刑法第19條第1項、第2項分別定有明文
    。　　
　⒉查，被告經警送醫後確診罹患Delusional Disorder（妄想症
    ），且於急診會談時，態度防衛、有敵意、情緒起伏大，易
    怒、音量大，言談間有被害妄想及關係妄想，對問診醫師謾
    罵，屬嚴重病人，須強制住院乙節，有國防醫學院三軍總醫
    院北投分院110年2月17日三投行政字第1100007838號函暨所
    附109年1月7日至109年2月29日期間之病歷存卷可考（見本
    院卷第59至60、61至67頁）。復經本院囑託國防醫學院三軍
    總醫院鑑定被告於本案犯罪行為時之精神、心智狀態，經該
    院診斷後認「其疾病史：徐員病前性格偏激、情緒起伏大、
    易怒，人際關係不佳，與弟妹相處不睦，成績普通，最高學
    歷為台北工專畢業…自畢業後陸續從事紡織工程貿易公司工
    作，至後期易與工作同事起口角紛爭，覺得同事、老闆都在
    針對自己，工作時間皆不長且無法持續，自30幾歲開始無業
    。無業後多在家中，作息紊亂，日夜顛倒，時常白天睡覺，
    鮮少出門。家人觀察徐員在家中會有自言自語、對空謾罵之
    行為，且情緒易怒，易與家人發生衝突。徐員約40歲時因失
    眠、憂鬱情形曾自行至和平醫院精神科門診就診數次，後來
    未再就醫。徐員30幾歲開始，表示樓上鄰居會間斷地從主臥
    室發出噪音（高頻、低頻皆有），造成情緒起伏大，多次對
    鄰居提出告訴及發生口角及肢體衝突。46歲時前述精神症狀
    加劇，曾拿醬油、沙拉油潑鄰居家門及拿棍棒敲鄰居家門十
    餘次，亦曾拿蠟燭在鄰居家門口燒東西，造成鄰居心生恐懼
    。家人表示徐員曾多次表示有無形的靈在控制、指揮自己的
    思想、語言及行動…」，而鑑定結果則認「徐員為48歲女性
    ，其認知特性雖可理解一般現實世界的邏輯運作，但面對鄰
    居相關事務時，長期處於焦慮不安與警戒之情緒中，對環境
    及鄰居言行敏感，思考固著易過度反應（認為鄰居故意製造
    聲響騷擾自己，拿榔頭敲打鄰居家門，製造讓鄰居同樣感到
    不舒服的聲音），投注於鄰居行為的時間與心力佔據其大量
    生活（為了蒐證鄰居製造的聲響，整日在家中天花板處等待
    與錄音，並持續數年），針對鄰居相關事務時難以控制自身
    的情緒及行為…綜上所述，推論徐員於犯案當時受疾病影響
    而導致對辨識行為違法或依其辨識而行為之能力顯有不足」
    ，有國防醫學院三軍總醫院北投分院110年4月13日精神鑑定
    報告書1份在卷可稽（見本院卷第155至163頁），而上開鑑
    定報告係由該院醫師問診後，以被告之個人史及病歷、案情
    經過、精神狀態檢查、智力測驗、心理測驗等資料綜合判斷
    ，無論鑑定機關之資格、理論基礎、鑑定方法及論理過程，
    自形式上及實質上而言，均無瑕疵，該鑑定報告之結論應可
    憑信。
　⒊由是，堪認被告於本案行為時，因精神障礙致其辨識行為違
    法或依其辨識而行為之能力，顯著減低，惟仍未達完全不能
    辨識之程度，則被告所為本件犯行自當仍具可責性，殆屬無
    疑，爰依刑法第19條第2項規定，均減輕其刑。
　㈡量刑：
　　本院審酌被告素與鄰里不睦，僅因懷疑同棟鄰居製造噪音擾
    其安寧，竟不思以理性溝通或合法途徑解決，數度逕持榔頭
    、長棍前往告訴人、被害人住家大門敲打，並當面朝對方頭
    臉部揮舞作勢攻擊，甚將告訴人錄影中之手機揮擊落地，破
    壞告訴人住家大門，以激烈手段對告訴人、被害人示警，致
    渠等心生恐懼，嚴重影響同棟公寓之居住安寧，且造成告訴
    人財產上及非財產上損害，犯後仍否認，實不宜寬待；參以
    告訴人、被害人皆到庭表示：被告拿的榔頭還加工，她認為
    我們鄰居有噪音，但我們家根本沒人在家時，她照樣到我家
    門口敲敲敲、每天罵鄰居，讓大家無法睡覺，危害整棟大樓
    安全，住戶都很懼怕她，甚至有鄰居受不了而縱火上新聞，
    被告迄今都無改善等語（見本院卷第33至34、84、190、202
    頁），兼衡公訴人之意見，暨被告之品行、智識程度、生活
    經濟狀況、罹有精神疾病等一切情狀，分別量處如主文所示
    之刑，各諭知易科罰金之折算標準，並定其應執行刑暨易科
    罰金折算標準如主文所示。
四、保安處分：　　
　㈠按有刑法第19條第2項及第20條之原因，其情狀足認有再犯或
    有危害公共安全之虞時，於刑之執行完畢或赦免後，令入相
    當處所，施以監護。但必要時，得於刑之執行前為之，同法
    第87條第2項定有明文。被告因罹患Delusional Disorder妄
    想症，致辨識行為違法或依其辨識而行為之能力顯著減低，
    而為本案犯行，業經本院認定如前，參酌前揭鑑定報告記載
    ：整體手足支持系統有限、家庭支持功能較為薄弱…思考疑
    有不符現實、疑心重重且難以與人相處的情形（見本院卷第
    158、162頁），佐以被告於本案審理期間內仍不斷指摘同棟
    住戶及告訴人係其精神疾病之導因，而罔顧其自身之病史於
    其早年就業時即有徵兆，益證被告對其患有前揭精神疾病之
    病識感不高，難認被告無再犯或危害安全之虞，本院認被告
    顯有施以監護之必要，爰依刑法第87條第2項前段、第3項前
    段規定，諭知於被告受刑之執行完畢或赦免後，應入相當處
    所，施以監護2年，期被告得於醫療機關內接受適當治療處
    遇，避免被告因其身心障礙、疾病而對自身、家庭及社會造
    成無法預期之危害，俾兼維護公共利益，同啟自新。
　㈡另被告於施以監護期間，苟經相關醫療院所評估精神病症已
    有改善，無繼續執行之必要，得由檢察官依刑事訴訟法第48
    1條第1項、刑法第87條第3項但書規定，向法院聲請免除繼
    續執行監護處分，附此指明。
五、依刑事訴訟法第299條第1項前段，刑法第305條、第354條、
    第19條第2項、第41條第1項前段、第8項、第51條第5款、第
    87條第2項前段、第3項前段，刑法施行法第1條之1第1項，
    判決如主文。
本案經檢察官羅嘉薇偵查起訴，檢察官唐仲慶、許文琪到庭執行
職務。
中　　華　　民　　國　　110 　年　　8 　　月　　30　　日
　　　　　　　　　刑事第二十一庭法　官  歐陽儀
上正本證明與原本無異。 
如不服本判決應於收受送達後20日內向本院提出上訴書狀，並應
敘述具體理由；其未敘述上訴理由者，應於上訴期間屆滿後20日
內向本院補提理由書（均須按他造當事人之人數附繕本）「切勿
逕送上級法院」。告訴人或被害人如對於本判決不服者，應具備
理由請求檢察官上訴，其上訴期間之計算係以檢察官收受判決正
本之日期為準。 
                               書記官   程于恬
中　　華　　民　　國　　110 　年　　8 　　月　　31　　日
附錄本案論罪科刑法條全文：
中華民國刑法第305條：
以加害生命、身體、自由、名譽、財產之事恐嚇他人，致生危害
於安全者，處二年以下有期徒刑、拘役或九千元以下罰金。

中華民國刑法第354條：
毀棄、損壞前二條以外之他人之物或致令不堪用，足以生損害於
公眾或他人者，處二年以下有期徒刑、拘役或一萬五千元以下罰
金。